臺灣苗栗地方法院行政訴訟判決
111年度交字第26號
原      告  袁明權  
被      告  交通部公路總局新竹區監理所

代  表  人  吳季娟  

上列當事人間交通裁決事件，原告不服民國111年3月7日竹監苗
字第54-F00000000號裁決，提起行政訴訟，本院判決如下：
    主  文
原告之訴駁回。
訴訟費用新臺幣參佰元由原告負擔。
    事實及理由
一、程序事項：行政訴訟法第237條之7規定，交通裁決事件之裁
    判，得不經言詞辯論為之。本件屬交通裁決事件，依兩造所
    述各節及卷內資料，其事證已臻明確，本院認無經言詞辯論
    之必要，爰不經言詞辯論而為判決，合先敘明。
二、事實概要：原告所有車牌號碼00-0000號自用小客車（下稱
    系爭車輛），於民國110年12月6日9時25分許，在苗栗縣○○
    市○○路000號處，為苗栗縣警察局頭份分局（下稱舉發機關
    ）員警認系爭車輛有「併排停車」之違規行為而填製第F000
    00000號舉發違反道路交通管理事件通知單（下稱原舉發單
    ）舉發，原告於原舉發單所載應到案日期內向被告所屬苗栗
    監理站（下稱苗栗監理站）陳述表示不服舉發，惟被告仍認
    原告確有前揭違規情事，遂於111年3月7日依道路交通管理
    處罰條例（下稱處罰條例）第56條第2項及違反道路交通管
    理事件統一裁罰基準及處理細則等規定，以竹監苗字第54-F
    00000000號裁決違反道路交通管理事件裁決書（下稱原處分
    ），裁處原告罰鍰新臺幣（下同）2,400元。原告對原處分
    不服，於法定期間內提起本件行政訴訟。
三、本件原告主張：原告因腳受傷要看醫生，不能走太遠，所以
    停在那邊等語。並聲明：原處分撤銷。
四、被告則以：原告起訴主張「腳受傷不能走太遠所以停那邊」
    一節，如原告因腳疾不良於行，且無金錢可搭乘計程車至醫
    院就醫時，可委請親友代駕7P-0672號自用小客車接送，尚
    不得以其為理由而任意違規停車妨礙他車通行。另車輛有併
    排情形時，造成道路使用空間縮減，增加其他車輛駕駛人或
    行為人閃避，繞越該等違規車輛所衍生之危險；依採證照片
    所示，原告車輛併排停放於該處，顯已造成該路段用路人行
    車範圍變小，易生行車及行人通行之危險，有妨礙交通安全
    之虞。道路係屬供公眾通行之地方，即有遵守相關使用規定
    及維護範圍內交通秩序之必要，以確保往來人、車安全。原
    告所辯非可採，苗栗監理站以原處分裁處原告罰鍰2,400元
    ，應屬適法。本件原告之訴為無理由，請依第195條第1項後
    段依法駁回原告之訴等語，資為抗辯。並聲明：原告之訴駁
    回。
五、本院之判斷：
　㈠汽車駕駛人停車時，有併排停車之情事者，處汽車駕駛人2,4
    00元罰鍰，處罰條例第56條第2項定有明文。又按汽車停車
    時，應依下列規定：…十、不得併排停車，道路交通安全規
    則第112條第1項第10款亦有明文。經查，本件原告確有併排
    停車之違規行為及如事實概要欄所述等事實，有被告所提出
    之原舉發單、原處分、駕駛人基本資料、汽車車籍查詢、送
    達證書、陳述單、舉發機關111年1月26日份警五字第111000
    2754號函及所附採證照片2張為證，且為兩造所不爭執，堪
    信為真實。本件依兩造所述，其爭點厥為：原告之併排停車
    違規行為是否為出於不得已之事由？
　㈡行為人有下列情形之一，而未嚴重危害交通安全、秩序，且
    情節輕微，以不舉發為適當者，交通勤務警察或依法令執行
    交通稽查任務人員得對其施以勸導，免予舉發：…十五、因
    客觀具體事實，致違反本條例規定係出於不得已之行為，違
    反道路交通管理事件統一裁罰基準及處理細則第12條第1項
    第15款固定有明文。原告雖辯稱因其腳受傷要看醫生，不能
    走太遠所以停在那邊等語，然其因腳受傷而不便行走乙節，
    原即為原告駕駛系爭車輛外出前，所應考量其腳傷及目的地
    附近可能暫無適當停車處所之事，而得採其他交通方式代步
    ，或等待其目的地附近路旁停車格內停放車輛駛離等替代措
    施，尚難認原告所稱情節與上開規定「不得己之行為」相符
    ，是原告自無從依上開規定而主張免予舉發。
　㈢因避免自己或他人生命、身體、自由、名譽或財產之緊急危
    難而出於不得已之行為，不予處罰。但避難行為過當者，得
    減輕或免除其處罰，行政罰法第13條定有明文。所稱緊急危
    難情狀，必須有緊急危難的存在，始足當之，即如果行為人
    沒有立即採取避難措施，有可能喪失救助法益的機會，而無
    法阻止損害的發生或可能造成擴大損害的狀況。而所謂不得
    已應係指具體狀況下，行為人除了採取措施外，別無其他更
    適當的選擇，即指行為人面對利益衝突時，不得不選擇犧牲
    某利益以保護特定法益的主觀心態。故緊急避難係自己或他
    人之生命、身體、自由、名譽或財產於客觀上已發生猝不及
    防之一定危難，倘行為人未立即採取避難措施，即有可能喪
    失救助法益之機會，而無法阻止危難之發生或擴大，故須由
    行為人自行以不得已之手段為避難行為，始有其適用。原告
    所主張因腳受傷需就診、不便走太遠乙情，明顯尚未達到危
    及生命、身體之緊急程度，自不合緊急危難之要件，縱認原
    告所稱其腳受傷乙情屬實，亦不得阻卻其責任。
六、綜上所述，本件違規事證明確，被告依法所為之原處分並無
    違誤，原告訴請撤銷，為無理由，應予駁回。
七、本件事證已臻明確，兩造其餘攻擊、防禦方法及所提證據，
    經核均與判決結果不生影響，爰不逐一論列，併此敘明。
八、本件第一審裁判費為300元，應由敗訴之原告負擔，爰確定
    第一審訴訟費用額如主文第2項所示。
據上論結，本件原告之訴為無理由，依行政訴訟法第237條之8第
1項、第98條第1項前段，判決如主文。
中　　華　　民　　國　　111 　年　　6 　　月　　20　　日
　　　　　　　　　行政訴訟庭　法　官　賴映岑
上為正本係照原本作成。
如不服本判決，應於判決送達後20日內，向本院提出上訴狀並表
明上訴理由（原判決所違背之法令及其具體內容或依訴訟資料可
認為原判決有違背法令之具體事實），其未載明上訴理由者，應
於提出上訴後20日內向本院補提理由書（上訴狀及上訴理由書均
須按他造人數附繕本，如未按期補提上訴理由書，則逕予駁回上
訴），並應繳納上訴裁判費新臺幣750元。
中　　華　　民　　國　　111 　年　　6 　　月　　20　　日
　　　　　　　　　　　　　　　書記官　趙千淳